【裁判字號】    89,上訴,646
【裁判日期】    890330
【裁判案由】    誣告
【裁判全文】
台灣高等法院刑事判決                            八十九年度上訴字第六四六號
    上  訴  人
    即自 訴 人  甲○○
    代  理  人  丙○○
    被      告  丁○○
    輔  佐  人  乙○○
    （即被告之子）
右上訴人，因被告誣告案件，不服台灣台北地方法院，八十八年度自字第一一七號
，中華民國八十九年一月十八日第一審判決，提起上訴，本院判決如左：
    主      文
上訴駁回。
    理      由
一、自訴意旨如自訴狀（如附件）所載。
二、按犯罪事實應依證據認定之，無證據不得推定其犯罪事實；又不能證明被告犯罪
    者，應諭知無罪之判決，刑事訴訟法第一百五十四條、第三百零一條第一項分別
    定有明文；且認定不利於被告之事實須依積極證據，苟積極證據不足為不利於被
    告事實之認定時，即應為有利於被告之認定（最高法院三十年台上字第八一六號
    判例參照）。次按誣告罪之成立以意圖他人受刑事或懲戒處分，而為虛偽之告訴
    告發報告者為要件，所謂虛偽係指明知無此事實故意捏造者而言，若告訴人誤認
    有此事實或以為有此嫌疑，自不得指為虛偽，即難科以本罪（最高法院四十年台
    上字第八八號判例參照）；亦即行為人所誣告之內容必須為虛偽者，始成立誣告
    罪，若係出於誤會或懷疑被訴人有犯罪事實而為申告，縱其後因所訴內容不能證
    明為真實，或所訴內容根本不成立犯罪，該告訴人並不即因此而負誣告罪之刑責
    。
三、自訴人甲○○認被告丁○○涉犯誣告罪嫌，無非以：丁○○係方玲企業股份有限
    公司（以下簡稱方玲公司）負責人，與自訴人任負責人之金氏電腦股份有限公司
    （以下簡稱金氏公司）已簽訂產品結合合約書，約定雙方就各有軟體進行產品結
    合，詎金氏公司投標高雄市政府資訊中心標案後，方玲公司明知金氏公司向其購
    入之公文製作系統高雄市政府版係不限人版，已由方玲公司授權金氏公司將該軟
    體使用於上開高雄市政府標案全部工程，竟於確知標案內容及授權使用範圍之情
    形下，向台灣士林地方法院提起八十七年度自字第一五○號違反著作權法自訴，
    經台灣士林地方法院八十七年度自字第一五○號、本院八十八年度上易字第一八
    二四號判決無罪確定在案，顯係誣告，有判決書及報價單附卷可證，資為論據。
    訊據被告丁○○堅決否認有誣告之犯行，辯稱：伊係方玲公司負責人，前案係伊
    代表公司提起違反著作權法自訴，蓋資訊業的慣例關於「無限人版」的定義，是
    指同一客戶、同一地點、同一檔案伺服器所使用，金氏公司要求方玲公司報價時
    ，方玲公司只知道軟體擬使用於高雄市政府的標案，並不知使用者尚包括市府設
    於他處分屬機構之多具伺服器，故僅依照自訴人要求，就一套無限人版軟體新台
    幣（下同）二十萬元之價格報價，未針對具體標案內容或規範（使用於其他分支
    機構）報價；自訴人僅支付一套軟體二十萬元之價格，卻將購得之軟體安裝於高
    雄市政府大樓及其他設於他處之分支機構，並自行拷貝使用手冊、軟體磁片，顯
    係就未獲授權之部分自行拷貝使用，有違著作權法；再金氏公司實際上要求方玲
    公司提供之磁片及使用手冊數量與上開標案建置規範書的數目差距甚大，顯見方
    玲公司並非為高雄市政府具體標案內容報價、授權；且前述投標規範明白要求不
    得設置保護鎖，果方玲公司自始即知悉標案內容而依具體標案報價，則金氏公司
    焉有未就軟體內遭設置保護鎖一事立即反應之理？足見被告負責之方玲公司自始
    不知標案具體內容；實係因主觀上認為出售之軟體僅應供高雄市政府大樓之各級
    單位使用，故認金氏公司逕將軟體自行拷貝使用於市府之他處分支單位其他伺服
    器上，有違反著作權法之嫌，而進行訴追，並非故意虛構事實而誣告等語。
四、經查：（一）方玲公司之報價單雖載明「新捷特公文製作系統，高雄市政府版，
    不限人版」，金氏公司購買上開軟體之訂購單亦記載係供「高市政府暨所屬單位
    」之用，有報價單及訂購單影本附卷可參；然金氏公司係以二十萬元之價格，向
    方玲公司購買適用於高雄市政府標案之新捷特公文製作系統軟體一套，安裝於高
    雄市政府所屬各單位設於各處之多部伺服器，為自訴人所不爭；且上述訂購單及
    報價單所載之「高雄市政府及所屬單位」並未明確言明是否供「高雄市政府設於
    他處之分支機構多部檔案伺服器」所用，抑或僅供「高雄市政府大樓內同一檔案
    伺服器之所屬單位」使用；是不能單以訂購單或報價單之前開記載，認定方玲公
    司代表人丁○○已「明知」該標案詳細內容係供高雄市府所屬單位設於他處之多
    部伺服器使用。況方玲公司之新捷特公文製作系統所指之「一套」，就網路版而
    言，係以一個檔案伺服器為準，有新捷特公文製作系統價目表影本在卷可按；縱
    自訴人認雙方買賣之價金與標案規模大小無關，而係雙方為提高競標能力而達成
    之協議約定，然此亦無法因而認方玲公司已明確授權或默示一套軟體可供多部伺
    服器使用，是方玲公司本於其主觀認識，認金氏公司購買一套軟體，竟安裝於高
    雄市政府設於市府大樓外之多部檔案伺服器，其行為已踰越授權範圍，有違反著
    作權法嫌疑而提出自訴，應非虛構事實而蓄意誣告。參以金氏公司要求方玲公司
    報價之需求為：系統磁片二套及使用手冊十本，有報價單可資參照；然金氏公司
    實際投標標案之高雄市政府公文管理資訊系統建置計劃規範書，則要求承包廠商
    提供各推展機關軟體系統程式磁片一套、操作手冊二套、另提供資訊中心系統文
    件二套，系統程式磁片二百一十套、操作手冊二百一十套，此有高雄市政府公文
    管理資訊系統建置計劃規範書影本在卷可按；金氏公司之報價需求與實際標案內
    容相去甚遠，益見被告所辯：其不知實際標案內容，上述報價僅係針對自訴人要
    求之品名及數量所提出等語，實屬合理。至所謂報價單上所載「本版功能規格與
    三點五版有異」一節，至多僅係言明軟體內容版本更新，實無從據此推認被告事
    前已知悉標案內容及使用者係設於各處之多部伺服器，仍蓄意誣告自訴人未經授
    權而重製著作物。（二）至被告丁○○代表方玲公司自訴甲○○、金氏公司違反
    著作權法一案，雖經本院以「方玲公司報價單及金氏公司訂購單上，已載明係供
    金氏公司投標高雄市政府暨所屬單位使用之不限人數版，其授權內容應以明示授
    權範圍之報價單及訂購單為憑，非如自訴人所謂以業界慣例為斷」為由，認方玲
    公司已明知授權內容，而判決無罪確定。惟該判決結果，係審判法院就契約雙方
    當事人交易過程中留存之文書，依照一般人解讀文字之標準，對授權範圍、內容
    所為之判讀；不能謂方玲公司之真意果係如此，而遽認被告負責之方玲公司係明
  知授權內容而為誣告。況上述刑事案件審判機關於認定事實之過程中，亦未排除
    被告丁○○負責之方玲公司因對該高雄市政府公文管理資訊系統投標案詳細內容
    認知有誤，致於報價單上所表達授權範圍與真實意思有所出入，而有民事意思表
    示錯誤之可能，此有本院八十八年度上易字第一八二四號判決（第七頁）、台灣
    士林地方法院八十七年度自字第一五○號判決（第三頁）可參，是自訴人與被告
    及方玲公司總經理盧錫雄，於八十四年十月三日，在台北市○○路康華飯店就本
    件買賣協商討論，雙方就買賣價金之擬定及該標案之梗概獲致共識，抑或方玲公
    司同意以二十萬元之價格，提供符合標案需求規格之系統軟體予金氏公司，是否
    即能認方玲公司同意自訴人得使用於多部伺服器，雙方無認知上差距，仍有商榷
    餘地；另依方玲公司只交付五個保護鎖，亦即每個伺服器上，軟體之安裝，皆須
    另外授權之情以觀，更足見被告丁○○所辯：其負責之方玲公司主觀上因認僅出
    售一套軟體，授權金氏公司使用於高雄市政府單一伺服器上，而認被告超越授權
    範圍部分違反著作權法等語，並非無據。是被告本於其對雙方交易內容之主觀認
    識，懷疑或誤會被訴人有違反著作權法之犯罪事實而為申告，雖事後經認定罪嫌
    不足，亦不能據以認係故意虛構事實而誣告。
五、綜上所述，依現存卷證，足認被告丁○○負責之方玲公司係因其主觀認識與客觀
    上交易過程中表達之授權範圍有出入，主觀上認金氏公司代表人甲○○係超越授
    權範圍而重製著作物，有違反著作權法之嫌，因而提起前案自訴，並非故意虛構
    事實而為指訴，自難單以所訴案件因不能證明犯罪經判決無罪確定，而遽令被告
    負誣告罪責。據上所陳，被告所為，核與誣告罪之構成要件有間，此外，復查無
    其他積極證據足資證明被告係意圖他人受刑事處分，而虛偽指訴明知為不實之犯
    罪事實；不能證明被告有誣告犯行，原審諭知被告無罪，核無不合。自訴人上訴
    意旨，猶執陳詞，以雙方買賣之價金與標案規模大小無關，而係雙方為提高競標
    能力而達成之協議約定；自訴人與被告及方玲公司總經理盧錫雄，於八十四年十
    月三日，在台北市○○路康華飯店就本件買賣協商討論，雙方已就買賣價金之擬
    定及該標案之梗概獲致共識；方玲公司同意以二十萬元之價格，提供符合標案需
    求規格之系統軟體予金氏公司；方玲公司交付五個保護鎖，亦即明示授權金氏公
    司至少可同時於五部伺服器安裝軟體，又依通常認識，政府機關建置之電腦軟、
    硬體設備不可能僅有單一伺服器，至少會設置備用或次伺服器，而被告從事公文
    製作系統之開發，對於上情應知之甚篤等情，認方玲公司對於金氏公司訂購單上
    所載「高雄市政府暨所屬單位」之範圍，自有認識，卻故意捏造事實誣指上訴人
    違反著作權法云云，仍指被告犯罪，揆諸前揭說明，殊嫌無據，上訴非有理由，
    應予駁回。
據上論斷，應依刑事訴訟法第三百六十八條，判決如主文。
中    華    民    國    八十九    年        三        月      三十      日
                            台灣高等法院刑事第七庭
                                審判長法  官  吳  啟  民
                                      法  官  施  俊  堯
                                      法  官  蘇  隆  惠
右正本證明與原本無異。
如不服本判決應於收受送達後十日內向本院提出上訴書狀，其未敘述上訴之理由者並
得於提起上訴後十日內向本院補提理由書（均須按他造當事人之人數附繕本）。
                                      書記官  周  素  秋
中    華    民    國    八十九    年        四        月      一  日


司法院資訊處製作；財團法人民間司法改革基金會備份。
